臺灣高等法院刑事判決
111年度侵上訴字第143號
上  訴  人  
即  被  告  徐唯軒



選任辯護人  楊俊鑫律師
上列上訴人即被告因妨害性自主案件，不服臺灣新北地方法院11
0年度侵訴字第43號，中華民國111年4月26日第一審判決（起訴
案號：臺灣新北地方檢察署110年度偵字第1799號），提起上訴
，本院判決如下：
    主  文
上訴駁回。
    事  實
徐唯軒與代號AD000-A109477號成年女子（真實姓名年籍詳卷，
下稱甲 ）係網友關係，2人於民國109年9月20日晚間7時30分相
約至新北市板橋區秀泰影城見面看電影，並於同日晚間10時許一
同前往新北市板橋區東門街10號馥例旅館（下稱本案旅館）607
號房，詎徐唯軒竟基於強制性交之犯意，不顧甲 表明身體不適
及推拒抵抗，違反甲 之意願，強行以其陰莖插入甲 陰道之方式
，對甲 強制性交1次得逞。
    理  由
甲、程序部分
壹、本件當事人、辯護人對於本判決所引用下述被告以外之人於
    審判外之陳述，均未爭執其證據能力，復未於言詞辯論終結
    前聲明異議，本院審酌該等證據作成時並無不當取得情形，
    認以之作為本案證據亦屬適當，依刑事訴訟法第159條之5規
    定，均有證據能力。　　
貳、本判決所引用之其他非供述證據，查無違反法定程序取得之
    情形，依同法第158條之4反面解釋，均具證據能力。 　　
乙、實體部分
壹、得心證之理由
一、訊據被告對事實欄所示強制性交犯行於本院中坦承不諱（本
    院卷第64、210、217頁），核與證人即告訴人甲 、證人黃○
    ○分別於偵查及原審審理中之證述相符（偵卷第13-20、69-7
    2頁，原審卷第171-195頁），並有被告與甲 之LINE對話紀
    錄截圖、本案旅館109年9月20至21日之訂房紀錄及監視錄影
    畫面截圖、甲 之性侵害案件驗證同意書及雙和醫院受理疑
    似性侵害事件驗傷診斷書、內政部警政署刑事警察局109年1
    0月20日刑生字第1098005442號鑑定書、原審勘驗本案旅館
    之監視錄影畫面結果及截圖（偵卷第29-31、39、42-46、79
    -89頁，偵字不公開卷第15-19頁，原審卷第117、132-135頁
    ）可佐，足認被告前開任意性自白與事實相符，應可採信。
二、辯護人雖提出天主教湖口仁慈醫院（下稱仁慈醫院）精神醫
    學部109年4月20日臨床心理測驗申請單、仁慈醫院109年9月
    17日診斷證明書、能清安欣診所109年12月17日診斷證明書
    （本院卷第71、73、141-143頁），主張被告罹患憂鬱症及
    亞斯伯格症，案發時受精神疾病影響而誤判甲 意願，並聲
    請鑑定被告行為時是否有刑法第19條第2項之情形（本院卷
    第215-216頁）。然而：
（一）辯護人提出之仁慈醫院臨床心理測驗申請單，其測驗結果
      顯示被告「智力落在臨界或邊緣智能不足的範圍內」、「
      思覺失調傾向、鬱型傾向均落在重度偏差」，而仁慈醫院
      及能清安欣診所診斷證明書上雖分別記載被告罹患「憂鬱
      症」、「亞斯伯格症」，然前開醫院心理測驗申請單及診
      斷證明書之記載，僅足以證明被告有此傾向及病症，尚難
      遽認被告為本案犯行時，有因該等疾病影響辨識行為違法
      能力之情形。而徵諸被告警詢及本院審理中所供「當天我
      從新竹湖口家裡出發，坐火車到板橋火車站，再走到板橋
      秀泰電影院」、「我自己買票搭台鐵從新竹湖口住處到新
      北市板橋區和甲 見面，我和甲 看完電影後，由我帶路前
      往本案旅館，當場開住宿的房間，我有填寫含自己名字的
      入住資料，並將新臺幣1千多元費用交給旅館人員」、「
      回程也是搭台鐵從板橋回新竹湖口住處」等語（本院卷第
      217-221頁），則被告既於案發當天自行規劃路程、搭車
      抵達雙方約定地點、與甲 看電影並共赴旅館、辦理入住
      手續、最後再離開該旅館並搭乘火車返回新竹住處，上述
      經過並無異狀，足徵被告當時意識清楚，係在認知自己行
      為之情形下所為，難認有因罹患上開精神疾病，致其判斷
      能力顯著降低之情形。
（二）被告曾於本件案發前之109年2月間，在當時位於新北市中
      和區之租屋處，以電擊棒威嚇另名女子並對其強制性交得
      逞，嗣經臺灣新北地方法院以109年度侵訴字第56號判處
      有期徒刑3年10月確定，有該刑事判決書可憑（本院卷第1
      49-153頁）。上開案件審理期間，經法院囑託亞東紀念醫
      院精神鑑定，認「被告臨床診斷不能排除有亞斯伯格症之
      可能，其犯行非直接稽於幻聽或幻視干擾，也非肇因於其
      他明顯精神病性症狀之影響，其對犯案前後之描述，顯示
      其記憶連續，於犯案當時，其辨識其行為和依其辨識而行
      為之能力尚未達明顯減損之程度」，有該案之亞東紀念醫
      院精神鑑定報告書可參（本院卷第179-183頁）。雖上開
      精神鑑定報告非就本案犯行所為之鑑定，然考量被告犯該
      案之時間為109年2月8日，復於同年7月2日進行精神鑑定
      ，本案之案發時間則為同年9月20日，與該案案發及精神
      鑑定之時間接近，且2案均係被告對女子犯強制性交罪，
      衡酌前述被告在案發當天自行搭車往返新竹及板橋，期間
      進行看電影與入住旅館等行程，均無任何異於常人之處，
      堪認該案之鑑定結果得採為認定被告於本件案發時精神狀
      況之證據。
（三）基上，依卷存事證，被告雖經診斷罹患上述病症，仍難以
      此認定其為本案行為時有何因精神疾病致不能辨識其行為
      違法或欠缺依其辨識而行為之能力，或致其辨識行為違法
      或依其辨識而行為之能力顯著減低之情形。被告及其辯護
      人聲請將本案送精神鑑定，然本院基於上述理由認並無鑑
      定之必要，附此說明。
三、綜上所述，本件事證明確，被告上開犯行堪以認定，應依法
    論科。
貳、論罪部分
　　核被告所為，係犯刑法第221條第1項之強制性交罪。辯護人
    雖為被告請求依刑法第59條規定減輕其刑（本院卷第223頁
    ），惟該條之酌量減輕其刑，必須犯罪另有特殊之原因與環
    境等在客觀上足以引起一般同情，認為即予宣告法定低度刑
    期猶嫌過重者，始有其適用。被告在本件案發前之同年2月
    曾對另名女子強制性交（已如前述），其不知警惕，竟為滿
    足一己私慾，於同年9月再度犯下本案相同類型之強制性交
    罪，被告對甲 強制性交，造成甲 身心受創，其犯罪情節在
    客觀上尚無法引起一般之同情，且被告迄今未能獲得甲 之
    諒解（本院卷第59頁），尚難認量處最低刑度猶嫌過重，自
    無情堪憫恕、法重情輕之情，是辯護人此部分請求，難認有
    理。
參、駁回上訴理由
　　原審以被告犯罪事證明確，審酌被告與甲 經由交友軟體認
    識，竟為滿足一己性慾，不顧甲 身體不適，仍違反其意願
    強制性交，致其身心受創，另考量被告前於109年2月9日犯
    攜帶兇器強制性交罪，經臺灣新北地方法院以109年度侵訴
    字第56號判處有期徒刑3年6月確定，又於短期內再犯本案犯
    行，素行非佳，且甲 於原審中表示其提出告訴後始知被告
    曾有妨害性自主前案，無法原諒被告在前案和解後又再犯，
    被告利用自己也有憂鬱症，試圖取得其同情，希望本件判重
    一點等語，兼衡被告自陳大學畢業、曾擔任助理工程師、須
    扶養父母等一切情狀，量處有期徒刑5年。經核原判決認事
    用法及量刑均無不當，應予維持。被告提起上訴以前詞主張
    本件有刑法第19條第2項規定減刑之適用，指摘原判決不當
    ，並無可採，其上訴無理由，應予駁回。
據上論斷，應依刑事訴訟法第368條，判決如主文。
本案經檢察官何嘉仁到庭執行職務。
中　　華　　民　　國　　111 　年　　9 　　月　　13　　日
                  刑事第二十五庭審判長法  官 邱滋杉
                                      法  官 黃翰義
                                      法  官 邱瓊瑩
以上正本證明與原本無異。
如不服本判決，應於收受送達後20日內向本院提出上訴書狀，其
未敘述上訴之理由者並得於提起上訴後20日內向本院補提理由書
（均須按他造當事人之人數附繕本）「切勿逕送上級法院」。
                                      書記官 桑子樑
中　　華　　民　　國　　111 　年　　9 　　月　　13　　日
附錄：本案論罪科刑法條全文
中華民國刑法第221條
對於男女以強暴、脅迫、恐嚇、催眠術或其他違反其意願之方法
而為性交者，處3年以上10年以下有期徒刑。
前項之未遂犯罰之。